【裁判字號】    99,聲判,17
【裁判日期】    990407
【裁判案由】    聲請交付審判
【裁判全文】
臺灣高雄地方法院刑事裁定              99年度聲判字第17號
聲 請 人
即告訴人  甲○○○
代 理 人  黃振銘律師
被    告  乙○○
上列聲請人因告訴被告妨害婚姻案件，不服臺灣高等法院高雄分
院檢察署檢察長駁回再議之處分（99年度上聲議字第140 號），
聲請交付審判，本院裁定如下：
    主  文
聲請駁回。
    理  由
一、聲請意旨略以：聲請人甲○○○因被告乙○○涉嫌與聲請人
    之配偶莊順發相姦並懷孕產子，乃向臺灣高雄地方法院檢察
    署檢察官對於被告提起相姦之告訴，經檢察官以被告此部分
    相姦行為已逾追訴權時效而為不起訴處分，聲請人對此部分
    固無不服。惟被告在上開案件偵查中，曾自白其與莊順發另
    於97年農曆過年前後，亦曾發生性行為等語，被告此部分另
    涉相姦罪嫌，且未逾追訴權時效。倘被告苟無其事，應不致
    自曝此事而自毀名節，故其自白之可信度毋庸置疑，縱需有
    其他補強證據，亦應由檢察官採取種種偵查作為以蒐集必要
    之證據。詎原檢察官並無任何偵查作為，即以被告此部分之
    自白並無其他積極證據可佐為由，而為不起訴處分。經聲請
    人聲請再議，臺灣高等法院高雄分院檢察署檢察長仍依同一
    理由，以99年度上聲議字第140 號處分書駁回再議。為此，
    依法聲請交付審判等語。
二、按刑事訴訟法第258 條之1 規定聲請人得向法院聲請交付審
    判，係對於檢察官不起訴或緩起訴裁量權之外部監督機制，
    法院僅就檢察官所為不起訴或緩起訴之處分是否正確加以審
    查。除不起訴處分書所載理由有違背經驗法則、論理法則或
    其他證據法則之情形外，不應率予裁定交付審判。且法院裁
    定交付審判，其性質如同檢察官提起公訴，自須以卷內所存
    證據，已足認被告之犯罪嫌疑符合刑事訴訟法第251 條第1
    項所定之情形，始能裁定交付審判。如該案件仍須另行蒐證
    偵查，始能判斷應否交付審判時，因交付審判之審查制度並
    未如再議救濟制度有發回原檢察官續行偵查之規定，法院仍
    應依同法第258 條之3 第2 項前段之規定，以聲請無理由而
    裁定駁回交付審判之聲請。
三、次按被告之自白，雖為證據之一種，但依刑事訴訟法第156
    條第2 項之規定，被告之自白，不得作為有罪判決之唯一證
    據，仍應調查其他必要之證據，以察其是否與事實相符，其
    立法意旨，乃欲以補強證據擔保自白之真實性，亦即以補強
    證據之存在，藉之限制自白在證據上之價值，防止偏重自白
    ，發生誤判之危險。若別無其他補強證據足以擔保其自白與
    事實相符，即不得單憑被告之自白而為其不利之認定（最高
    法院96年度臺上字第3102號、95年度臺上字第5809號判決意
    旨參照）。查被告乙○○雖於本案偵查中，曾在98年5 月15
    日檢察事務官詢問時，供稱其於97年農曆過年前後，有與聲
    請人即告訴人（下稱告訴人）甲○○○之配偶莊順發發生性
    行為等語（見臺灣高雄地方法院檢察署98年度他字第2581號
    影卷第20頁倒數第2 、3 行），縱如告訴人所稱，被告若無
    其事，應不致自曝此事而自毀名節，而認其自白應屬可信，
    惟被告之自白既不得作為認定犯罪事實之唯一證據，檢察官
    自不能僅憑被告上開自白，率予提起公訴，原應調查其他必
    要之補強證據。然男女通（相）姦，事屬隱密，除通（相）
    姦雙方外，他人難以見聞，而被告涉嫌相姦之莊順發於告訴
    人提起本件告訴前，即於97年10月3 日因酒後不慎跌倒，致
    顱內出血而昏迷不醒，已成植物人，迄未醒轉等情，業據告
    訴人具狀所陳明（同上卷第2 頁甲○○○98年3 月31日刑事
    告訴狀第5-6 行、第84頁甲○○○98年9 月14日陳述意見狀
    第9-10行），事實上已無法訊問。且檢察官於偵查中已先後
    傳喚證人洪秀馨、楊博仁、黃麗敏到場訊問，惟均未能證明
    被告於97年農曆過年前後，有何與莊順發相姦之行為（同上
    卷第53-54 頁、第80頁）。而告訴人於98年4 月24日、5 月
    15日、8 月10日、9 月4 日偵查中，均僅委由告訴代理人到
    庭而不親自到庭（同上卷第8 、18、61、77頁臺灣高雄地方
    法院檢察署點名單），且於偵查終結前，經檢察事務官詢問
    告訴代理人尚有何請求調查之處，仍答稱被告已經坦承，事
    證非常明確等語，而未提出其他證人或證據以供調查（同上
    卷第79頁第17-18 行）。原檢察官經偵查結果，既無從發現
    有何補強證據，足資佐證被告自白與事實相符，自應認被告
    罪嫌不足，而為不起訴處分。告訴人指摘原檢察官未傳訊告
    訴人，且毫無偵查作為云云，顯與卷證所載情形不符；所指
    原檢察官另應為現場履勘等偵查作為云云，則顯屬無必要之
    調查。
四、綜上，本件經檢察官偵查結果，除被告上開自白外，別無其
    他補強證據足以擔保其自白與事實相符，即不得單憑被告之
    自白而為其不利之認定，臺灣高雄地方法院檢察署檢察官及
    臺灣高等法院高雄分院檢察署檢察長分別予以不起訴處分及
    駁回再議之聲請，所持前開理由，並無何違背經驗法則、論
    理法則或其他證據法則之情事，且卷內復無其他積極證據可
    資證明被告確有告訴人所指之犯行。告訴人以原檢察官未盡
    調查之能事為由，聲請交付審判，指摘臺灣高等法院高雄分
    院檢察署檢察長駁回再議之處分有所不當，經核為無理由，
    應予駁回。
四、依刑事訴訟法第258 條之3 第2 項前段，裁定如主文。
中    華    民    國    99    年    4     月    7     日
                  刑事第六庭    審判長法  官  曾逸誠
                                      法  官  姚水文
                                      法  官  林柏壽
以上正本係照原本作成。
本裁定不得抗告。
中    華    民    國    99    年    4     月    7     日
                                      書記官  洪嘉慧

司法院資訊處製作；財團法人民間司法改革基金會備份。
